【裁判字號】    91,上重訴,36
【裁判日期】    920227
【裁判案由】    毒品危害防制條例
【裁判全文】
臺灣高等法院臺中分院刑事判決                    九十一年度上重訴字第三六號
    上  訴  人
    即  被  告  乙○○  男五十.
    上  訴  人
    即  被  告  甲○○  男四十.
    選任辯護人  楊玉珍  律師
                張兆光  律師
                魏俊  律師
右上訴人因毒品危害防制條例案件，不服臺灣台中地方法院九十一年度重訴字第九二
三號中華民國九十一年八月二十一日第一審判決（起訴案號：臺灣台中地方法院檢察
署九十年度偵字第二二四五八號），提起上訴，本院判決如左：
    主      文
原判決撤銷。
乙○○販賣第二級毒品，處有期徒刑拾參年。扣案如附表壹編號貳拾陸、附表貳編號
貳拾壹、貳拾貳、貳拾參、貳拾伍所示之安非他命，均沒收銷燬之；扣案如附表壹編
號壹至貳拾伍、編號貳拾柒；如附表貳編號壹至貳拾、貳拾肆所示之物品，均沒收。
甲○○共同製造第二級毒品，未遂，處有期徒刑參年陸月。扣案如附表壹編號貳拾陸
、附表貳編號貳拾貳所示之安非他命，均沒收銷燬之。扣案如附表壹編號壹至貳拾伍
、編號貳拾柒所示之物品，均沒收。
    事      實
一、甲○○前於民國（下同）八十年間，因違反肅清煙毒條例案件，經台灣台北地方
    法院於八十年八月十三日以八十年度訴字第一○五一號判決判處有期徒刑十四年
    四月，褫奪公權五年，經台灣高等法院以八十年度上訴字第四三五二號判決駁回
    上訴確定；另於八十一年間，因違反藥事法案件，經台灣高等法院高雄分院於八
    十二年十一月四日以八十二年度上更一字第一○九號判決判處有期徒刑五年，經
    最高法院以八十三年度台上字第一七八三號判決駁回上訴確定，嗣定應執行刑為
    有期徒刑十八年，於八十九年三月二十一日假釋付保護管束（原至九十七年十月
    十六日保護管束期滿）；乙○○前於八十年間，因違反麻醉藥品管理條例案件，
    經台灣高等法院高雄分院於八十一年十二月十日以八十一年度上訴字第二二六三
    號判決判處有期徒刑十年，褫奪公權五年，經最高法院以八十二年度台上字第一
    八八九號判決駁回上訴確定，又於八十二年間，再因違反麻醉藥品管理條例案件
    ，經台灣高雄地方法院於八十二年五月二十五日以八十二年度訴字第一○一九號
    判決判處有期徒刑六年六月，經台灣高等法院高雄分院以八十二年度上訴字第二
    九一四號判決駁回上訴，再經最高法院以八十三年度台上字第一七八二號駁回上
    訴確定，嗣上開二案經更定其應執行刑為有期徒刑十五年，褫奪公權五年，於八
    十八年十二月二日假釋付保護管束（原至九十六年七月十二日保護管束期滿），
    現二人均仍於假釋付保護管束期間。
二、乙○○基於販賣第二級毒品安非他命圖利之犯意，於九十年十二月初某日，在高
    雄市○○路高雄火車站附近，以其所有如附表二編號二十四所示之行動電話二支
    ，與姓名、年籍不詳，綽號「張仔」之成年男子聯絡，以每公斤新臺幣（下同）
    四十五萬元之代價，向之販入如附表二編號二一所示安非他命十一包。
三、乙○○另行基於製造第二級毒品安非他命之概括犯意，先於九十年十一月間某日
    ，在其所有高雄市○○街一五九號房屋，自年籍、姓名不詳，綽號「空中」之成
    年男子處，取得如附表二編號二十三所示之液態安非他命半成品及如附表二編號
    一至二十所示之器具及原料後，於九十年十二月間，在上址，以前揭工具、原料
    ，並將前開液態安非他命半成品靜置，使安非他命在液體表面析出結晶後，再取
    出其上安非他命結晶瀝乾之方式，製造安非他命成品（即附表二編號二五所示之
    安非他命，驗餘淨重九十六．一三公克）；惟因其認為自綽號「空中」之成年男
    子處所取得已提煉過之如附表一編號二七所示之含有安非他命成分，但濃度已低
    之液體，有再利用之價值，遂於九十年十一月間某日，向甲○○提議，欲藉重甲
    ○○之技術，將前開含有安非他命成分，但濃度已低之液體，再加以提煉，以製
    造第二級毒品安非他命牟利，並承諾願以所製造出之安非他命售出之價款一半之
    金額以為代價。甲○○因經濟情況欠佳，且見有厚利，竟予以同意。乙○○、甲
    ○○二人即基於製造第二級毒品安非他命之犯意聯絡，於九十年十二月七日，乙
    ○○依甲○○之要求而提供如附表一編號一至二五所示之製造安非他命之器具、
    原料、及前開含有安非他命成分，但濃度已低之液體一桶（即附表一編號二六所
    示之物品），在不知情之張瑞麟所承租之高雄縣崗山鎮○○街一二七號滾輪工廠
    內交予甲○○。甲○○即在高雄縣崗山鎮○○街一二七號該工廠內，趁工廠內之
    工人休工之時間，以該等器具及原料，經由蒸餾過程製造如附表二編號二二所示
    之液態安非他命後，再將此液態安非他命攜至乙○○所有高雄市○○街一五九號
    房屋之冰箱內，再經過濾、低溫結晶、瀝乾之過程，欲製造安非他命成品。嗣於
    九十年十二月十三日下午二時許，為台灣台中地方法院檢察署檢察官指揮臺中縣
    警察局清水分局、東勢分局及行政院海岸巡防署海洋巡防總局偵防查緝隊組成之
    專案小組幹員，在甲○○上開高雄縣崗山鎮○○街一二七號工廠查獲，並扣得如
    附表一所示之物品，又經甲○○坦承該等物品確係乙○○所提供，用以製造安非
    他命，警方遂於同日，在高雄市○○街一五九號乙○○所有房屋內查獲，而當場
    扣得如附表二編號一至二０所示之製造安非他命所用之器具，附表二編號二三之
    液態安非他命一桶，另在冰箱內扣得附表編號二二所示尚未結晶成安非他命之二
    杯液態安非他命。
四、案經台灣台中地方法院檢察署檢察官指揮及臺中縣警察局清水分局、東勢分局、
    行政院海岸巡防署海洋巡防總局偵防查緝隊報告台灣台中地方法院檢察署檢察官
    偵查起訴。
    理      由
一、被告乙○○販賣安非他命之部分：
    訊據被告乙○○對右揭事實坦承不諱，並有扣案如附表二編號二四所示，被告乙
    ○○所有之行動電話二支可稽。又扣案如附表二編號二一所示之毒品共十一包，
    經送內政部警政署刑事警察局鑑定結果，認確係第二級毒品安非他命無訛，且驗
    餘淨重為八三九八．五五公克，純度為百分之九十八，有該局九十一年二月六日
    刑鑑字第○九○○二三七九五五號函在卷可稽（見偵查卷第一八三至一八八頁）
    ，足見被告乙○○上開自白確與事實相符。被告乙○○販賣第二級毒品安非他命
    部分之犯行，事證明確，堪予認定。
二、被告乙○○、甲○○製造安非他命部分：
    訊據被告乙○○坦承曾在上述重慶街一五九號房屋，自綽號「空中」之成年男子
    處，取得數量不詳如附表二編號二三所示之液態安非他命半成品及如附表二編號
    一至二０所示之器具及原料後，於九十年十二月間，在上址將前開液態安非他命
    半成品靜置，使安非他命在液體表面析出結晶後，再取出結晶加以瀝乾之方式，
    製造安非他命成品（即附表二編號二五所示之安非他命，驗餘淨重九十六．一三
公克），並於九十年十二月七日將如附表一編號一至二五所示製造安非他命之器
    具、原料、及前開含有安非他命成分，但濃度已低之液體一桶（即附表一編號二
    六所示之物品），運至被告甲○○之上述岡山鎮工廠，請被告甲○○代為製造安
    非他命之事實不諱，然辯稱：伊將上述器材運至被告甲○○之工廠時，被告甲○
    ○人在台北，故直至警方查獲時，被告甲○○尚未使用過該批器材及原料云云。
    被告甲○○則辯稱：被告乙○○雖曾與伊談論過製造安非他命之事，但伊尚未答
    應，被告乙○○即將器材、原料送到伊工廠，當時伊人在台北，事後被告乙○○
    方打電話告知已將器材、原料送到工廠，嗣後即為警方查獲，伊根本尚未開始製
    造，而於偵查中伊僅係向檢察官說明製造之過程及如何使用器材，而檢察官卻誤
    認為伊已製成安非他命。況警察查獲伊時，扣案之工具均尚未組合好，若伊確已
    開始製造，那些東西豈可能仍裝在箱內未打開云云。惟查：
    (一)被告乙○○自行製造安非他命部分：
    (1)附表二編號二五所示之安非他命，確係被告乙○○自綽號「空中」之人所交付
      之液態安非他命半成品中取出後，再將該液態安非他命半成品靜置一段時間，
      待瀝乾後即成為安非他命之結晶品等情，業據被告乙○○供述如前，核與被告
      甲○○於偵查中供稱：在高雄市○○街一五九號所查獲之安非他命等物品，都
      是被告乙○○的，冰箱中正在結晶之二大燒杯液體才是伊做的，正在瀝乾之安
      非他命是被告乙○○的等語相符（見偵查卷第八十三頁正面）。參以警方查獲
      被告乙○○時，在其高雄市○○街一五九號房屋內之冰箱旁確有析出安非他命
      結晶之成品，正在塑膠盆中瀝乾，亦有照片在卷可查（見偵查卷第五十頁），
      此外並有扣案如附表二編號一至二０所示之器具、原料、附表二編號二三含安
      非他命成份之液體一桶、附表二編號二五所示之結晶物一包等可稽。
    (2)而附表二所示之物經送內政部警政署刑事警察局鑑定結果認「編號一所示之塑
      膠漏斗二個，經洗滌後，其中一個，就其洗滌液檢出第二級毒品安非他命；編
      號二所示之塑膠水杯二個，經洗滌後，就其洗滌液檢出第二級毒品安非他命；
      編號三所示之磁漏斗四個，經洗滌後，其中二個，就其洗滌液檢出第二級毒品
      安非他命；編號四所示之玻璃蒸餾瓶三瓶，經洗滌後，就其洗滌液均檢出第二
      級毒品安非他命；編號五所示之玻璃水杯五個，亦均檢出第二級毒品安非他命
      ；編號十所示之塑膠手套二雙、編號十一所示之小掃把一支、編號十二所示之
      小畚斗一支、編號十三所示之溫度計一支，亦均檢出有第二級毒品安非他命之
      反應，另在編號十所示之塑膠手套二雙檢驗出有 1-Chloro-1-phenyl-2-(N-me
      thyl) -2-(N-methyl)- aminopropane hydrochlorideay 即氯化麻黃鹽酸鹽
      成分，該成分係一般麻黃經氯化反應後所得之產物，再經氫化反應即得到甲
      基安非他命，是該成分係甲基安非他命合成過程中之中間產物；編號二十三含
      安非他命成份之液體一桶，含桶重一○九○四公克，檢出有第二級毒品安非他
      命成分，測得之濃度為百分之七；另前揭正在瀝乾之毒品（即鑑定報告中編號
      十二，本案附表二編號二十五），鑑定結果確係安非他命」，有該局九十一年
      二月六日刑鑑字第○九○○二三七九五五號鑑定通知書附卷足佐（見偵查卷第
      一八三至一九０頁）。是被告乙○○有將該綽號「空中」之人所交付之液態安
      非他命，以上揭器具及原料，經結晶析出、瀝乾等過程，而製造出安非他命成
      品等情，實堪認定。
    (二)被告乙○○、甲○○共同製造第二級毒品安非他命部分：
    (1)被告二人確有此部分之犯行，業據被告甲○○於九十年十二月四日警訊時供稱
      ：「是我自己在製造安非他命，過程由高壓鋼瓶加熱燃燒蒸氣，充入液態麻黃
      素（乙○○拿來的）的燒杯（蒸餾瓶）內，經沸騰，熱空氣上升，導入冷卻管
      冷卻成液體滴入燒杯內，水會往下沉殿，油會浮起來，再將水、油分離，水放
      掉，把油調酸鹼值後，放入冰箱結晶，即成安非他命」、「（問：安非他命液
      體你拿至何處結晶？）我調好酸鹼值後，就拿到乙○○所有房子高雄市○○街
      一五九號一樓」、「我至目前只製造出二杯液態安非他命各重一公斤，已拿至
      乙○○的房子高雄市○○街一五九號內結晶，都還未賣出」（見偵查卷第二四
      頁反面、二五頁正面）；於九十年十二月十三日偵查時更詳細供稱：「乙○○
      是在於九十年十二月七日把製造安非他命的工具及液態安非他命一桶拿到我那
      裡去，叫我做做看，是否能做出成品，我就用扣案之長圓桶鐵鍋爐加水加熱，
      當溫度到達一百度的時候，我就用管線將蒸氣導入燒瓶內，燒瓶內先放置液態
      安非他命，再從燒瓶內另接一條管子到長條型之玻璃冷卻管內，從冷卻管內滴
      出之液體可分為兩種成份，一種為水份，另一種成份經由冷卻程序及調整酸鹼
      值放入冰箱內，就可以結晶為安非他命，我已經做了二大燒杯出來，大約是在
      九十年十二月九日我就拿到高雄市○○街一五九號一樓乙○○所有的安非他命
      結晶工廠，放入冰箱內結晶，這次在重慶街一五九號查獲之二大燒杯，即是我
      製造的，當時已經呈半結晶之狀態，但是因為沒有繼續冷卻，運到台中時就已
      經變成液態。．．．鍋爐是由我設計，他（即被告乙○○）去買材料，由我打
      造，其他的燒瓶、冷卻管等物都是我告訴他材料單，由他去買，他對製造過程
      都很瞭解。他在一個多月前就找我談製造安非他命的事情，（九十年）十二月
      七日才把扣案如附表一所示之工具、原料搬到我工廠那裡，因為工廠不是每天
      都有開工，我是利用工人休工的時間來製造安非他命，工人並不曉得有製造安
      非他命之事」（見偵查卷第八十二頁背面、第八十三頁正面）等語，於九十年
      十二月二十四日偵訊時亦坦承：「都是乙○○指使我做的，原料及器具都是他
      提供的．．．」等語明確（見偵字第一０九頁反面），核與被告乙○○於偵查
      中供述：「．．．冰箱內正在結晶之液態安非他命是我將『空中』載來的液態
      安非他命叫甲○○去重製，他做好之後，十二月九日才將二大燒杯之液態安非
      他命拿過來結晶，甲○○說他會做，我才把液態安非他命交給他重製」、「（
      問：提示放置於冰箱內結晶之兩大燒杯液態安非他命，此是否你將液態安非他
      命交給甲○○重製後，帶往高雄市○○街一五九號一樓結晶之物？）是」、「
      九十一年十一月間詳細日期我忘記了，在高雄市○○路路邊攤喝酒時，我向他
      （被告甲○○）商議製造安非他命事宜，到了十二月初才將扣案之機器搬到岡
      山鎮○○街」、「看它結晶之成品有多少。賣出去的一人一半，但是都還沒有
      賣出去」等語（見偵查卷第八０頁反面、八六頁反面、一二四頁反面）相符。
    (2)扣案如附表一所示之器具經送內政部警政署刑事警察局鑑定結果，認「編號一
      所示之蒸餾鋼瓶一個，其氣閥經以有機溶液洗滌後，取其洗液鑑驗檢出第二級
      毒品安非他命；編號二所示之燒杯網墊二張，均檢出有第二級毒品安非他命成
      分；編號三所示之玻璃接管二支，其中一支檢出苯甲嗎林成分，另一支檢出第
      二級毒品安非他命、麻黃（為合成甲基安非他命之原料）、1,2-Dimethyl-3
      - phenyl-aziridine（為合成甲基安非他命之中間產物）；編號四所示之冷卻
      管二支，均檢出第二級毒品安非他命、麻黃、1,2-Dimethyl-3-phenyl-azir
      idine1；編號五所示軟橡皮管一條，檢出 Palmitic acid、Stearic acid；編
      號六所示之燒杯二個，亦均檢出第二級毒品安非他命；編號七所示之蒸餾瓶二
      個，均檢出第二級毒品安非他命、麻黃、1,2-Dimethyl-3-phenyl-aziridin
      e ；編號八所示之玻璃漏斗一個，檢出第二級毒品安非他命；編號九所示之玻
      璃管一支，檢出第二級毒品安非他命；編號二十二所示之塑膠杓子一支，檢出
      第二級毒品安非他命、麻黃、1,2-Dimethyl-3-phenyl-aziridine 1 ；編號
      二十三所示之塑膠漏斗一個，檢出第二級毒品安非他命、麻黃、1,2-Dimeth
      yl-3-phenyl-aziridine1；編號二十四所示之塑膠盒四個，均檢出第二級毒品
      安非他命；編號二十六所示之含安非他命成份之液體一桶，淨重一一二○○公
      克，檢出麻黃（為合成甲基安非他命之原料）、微量之第二級毒品安非他命
      ，因濃度甚微，而無法檢測其純度」等情，有該局九十一年二月七日刑鑑字第
      二三七九五七號鑑定通知書附卷足資佐證（見偵查卷第一四五至一五０頁），
而在高雄市○○街一五九號一樓被告乙○○冰箱內所查獲二大燒杯之液態安非
      他命，經鑑定結果，亦含有甲基安非他命之反應（重量及純度詳如附表二編號
      二二），亦有上述刑鑑字第○九○○二三七九五五號鑑定通知書附卷可參。
    (3)參以被告甲○○、乙○○前開所供均相符合，被告甲○○亦一再供稱：在上開
      重慶街一五九號一樓被告乙○○冰箱內所查獲二大燒杯之液態安非他命，確係
      伊所製造等語，此外並有附表一所示之器材、原料扣案可證，足見被告二人前
      開之自白確與事實相符，應堪採信，是被告曲延零齡嗣後辯稱：尚未製造安非
      他命云云，被告乙○○改稱：該二大燒杯之液態安非他命係伊所製造云云，要
      屬事後卸責或迴護被告甲○○之詞，均不足採信。
    (4)又警方在被告乙○○前揭房屋之冰箱中所查獲之二個大燒杯之液體，其液體表
      面靠近杯緣處，似有白色之晶體析出，雖有現場照片二幀在卷可憑（見偵查卷
      第四九、五０頁），另證人即當天執勤之員警洪正忠、鄭恆勳警員於原審時亦
      證稱：查獲當時，冰箱內之燒杯內已有安非他命之結晶，可以確認是安非他命
      結晶之成形，是因查獲時將燒杯從冰箱裡面拿出來後，結晶的部分與液態的部
      分搖晃混在一起，才未將該等結晶扣案（見原審卷第一七二頁）。惟查，該二
      杯燒杯邊緣之結晶物，究如被告甲○○於偵訊時所言：在重慶街一五九號查獲
      之二大燒杯，即是伊製造的，當時已經呈半結晶之狀態，但是因為沒有繼續冷
      卻，運到台中時就已經變成液態等語（見偵查卷第八十二頁背面、第八十三頁
      正面），或如被告甲○○於原審時所供「這東西可能是安非他命或者是鹽巴，
      因為我有製造安非他命之經驗．．．」（見原審卷第一七三頁），或如被告乙
      ○○於原審時所稱：那不是結晶，是在冰箱內自然會有白白的東西，那是什麼
      東西伊不知道，拿出來之後就會融化等語（見原審卷第一七三頁），或如證人
      洪正忠、鄭恆勳所證稱之安非他命之結晶？因無該結晶體扣案可資證明，依「
      罪疑有利於被告」之法則，應認上開所謂之結晶體，尚非已製造完成之安非他
      命，被告兩人此部分所為應僅成立製造未遂。
    (5)雖證人張瑞麟於原審時證稱：伊在前開滾輪工廠內，並未見過扣案如附表一所
      示之物品等語，惟證人張瑞麟於同日審理時亦證稱：伊於九十年十二月五日出
      境至大陸，於九十年十二月四日曾至工廠看過，於本案查獲後即九十年十二月
      十四日回台灣等語（以上均見原審卷第七二、七三頁），然被告乙○○係於九
      十年十二月七日即證人張瑞麟出境後，始將扣案如附表一所示之器具、原料等
      物品運至前開滾輪工廠交予被告甲○○，是張瑞麟之證詞自不足作為有利於被
      告甲○○之證明；另證人潘志諒、劉尚德於原審時亦證稱：伊等係於本案查獲
      前二天，才在工廠內看到扣案之蒸餾瓶，及裝有扣案物品之木箱等語。惟證人
      潘志諒、劉尚德於同日審理時亦證稱：印象中工作完後，有休息二天是星期六
      、星期日，星期一去上班時就看到了這些東西（見原審卷第一０三、一０四頁
      ）而證人潘志諒、劉尚德工作時間是上午八時至十六時止等語，亦據渠等於警
      訊中供明在卷（見原審卷第八一頁反面），參以九十年十二月七日為星期五，
      當日證人潘志諒、劉尚德工作至下午四時即收工休息，九十年十二月八日、九
      日為週末及星期日，證人潘志諒、劉尚德均休假未上班，至九十年十二月十日
      星期一上班時，即見到扣案之蒸餾瓶，及裝有扣案物品之木箱（見附於偵查卷
      第六一頁之照片）觀之，證人潘志諒、劉尚德之證詞，核與被告甲○○於偵查
      中供稱：被告乙○○於九十年十二月七日才把扣案如附表一所示之工具、原料
      搬到伊工廠，因為工廠不是每天都有開工，伊是利用工人休工的時間來製造安
      非他命，工人並不曉得有製造安非他命之事等語相符（見偵查卷第八三頁正面
      ），是證人潘志諒、劉尚德上開證詞，亦不足作為有利於被告之認定。而被告
      甲○○辯稱：警方查獲時，附表一之器材及原料均放在木箱中尚未打開，足證
      伊並無製造安非他命之犯行云云，雖與證人洪正忠於本院調查時證稱：「當時
      除蒸餾瓶是另外放在工廠的空曠地方，其餘的物品均是一箱一箱的裝著，該箱
      子外面尚有帆布覆蓋」等語（見本院卷第一０六頁）相符，然被告乙○○係於
      九十年十二月七日即將附表一所示之物運至被告甲○○之工廠，被告甲○○於
      同年十二月九日製好二大燒杯之液態安非他命後，即將之攜帶至被告乙○○之
      住處，已詳如前述，而翌日（十日）被告甲○○工廠之員工即要上班，被告甲
      ○○為掩飾犯行，衡情自須將附表一所示之物藏置妥當，是縱使警方查獲時，
      附表一之物除蒸餾瓶外，均放置於木箱中，亦不足以佐證被告甲○○並無製造
      安非他命之行為。
    (6)被告甲○○之辯護人雖以：依「案重初供」之法則，被告乙○○最初於九十年
      十二月十日日警訊時即供稱「查獲當時放在冰箱內以玻璃燒杯裝放之液態安非
      他命是伊利用『張仔』所給予的液態安非他命正在做結晶程序，以製造安非他
      命固態成品」等語，是上開冰箱燒杯內之液態安非他命，應非被告甲○○所製
      造；又被告甲○○於偵查中自白「鍋爐是由我設計，由被告乙○○去買材料，
      由我打造，其他的燒瓶、冷卻管等物都是我告訴被告乙○○材料單，由被告乙
      ○○去買」云云，惟扣案如附表一之器具均屬舊品，果如被告甲○○之上開自
      白，則警方所查扣之器具，應屬新品，不應是舊品，足見被告甲○○之前開自
      白，顯與事實不符；另製造安非他命之過程會產生大量之安非他命氣體，被告
      甲○○若有製造安非他命，當會吸入該氣體，然被告甲○○於九十一年十二月
      十三日經警逮捕後，採集尿液送鑑定，並未檢測出安非他命之反應，益徵被告
      甲○○並無製造安非他命之行為；而安非他命乃化學合成物之一種，並非自然
      存在之物，必須以人為之方式利用化學合成之方法加以製造，然依被告甲○○
      所供述之製造過程，除液態安非他命之外，並未加入其他原料，亦即該所謂之
      「製造」，僅將原本濃度較低之液態安非他命，透過蒸餾之程序，提煉為濃度
      較高之安非他命，被告甲○○僅將原已存在之液態安非他命以物理方式使其濃
      度提高俾其放入冰箱後，得以結晶成為固態之安非他命，被告甲○○整個操作
      過程並未合成新的安非他命，自與製造之行為不同等情，資為辯護。惟查，被
      告乙○○嗣於偵查中即已改稱二大燒杯之液態安非他命，係被告甲○○所製造
      ，核與被告甲○○於警、偵訊中供述之情節相符，已詳如前述，是被告乙○○
      雖曾於警訊中作如此之供述，亦不足作為有利於被告甲○○之證明。而被告乙
      ○○僅須依被告甲○○之指示，提供被告甲○○所要求之器材即已足，又何必
      須為新品，是被告甲○○之辯護人以附表一之器具均為舊品，而質疑被告甲○
      ○偵訊時所為自白之真實性，似乏依據。另被告甲○○係於九十年十二月九日
      即將製好之液態安非他命拿至被告乙○○之住處，距離被告甲○○於九十年十
      二月十三日下午二時許經警查獲時，已三、四日，是縱使被告甲○○於製造安
      非他命之過程中確曾吸入氣體，亦因時日之經過，無從在其尿液中檢測出安非
      他命之反應。又依被告甲○○所述之製造安非他命流程，尚須經過蒸餾過慮、
      低溫瀝乾之結晶過程，始能製成安非他命，故無論係原先之化學合成，或係嗣
      後之物理作用，均係製造安非他命之必經程序，是只須行為人參與其中之任何
      過程，均符合「製造」之定義，是被告甲○○選任辯護人上開之辯詞，均不足
      作為有利於被告甲○○之認定。至被告甲○○之辯護人雖聲請將附表一所示之
      物品送鑑定，以查是否能以該物品製造出安非他命；並鑑定以附表一編號二六
      之液態安非他命，提煉出附表二編號二二之液態安非他命，需要多少量等情。
      惟查，本案已據被告二人供明甚詳，並經內政部警政署刑事警察局鑑驗屬實，
      事證已臻明確，是辯護人此部分之聲請，核無必要，附此敘明。
三、被告乙○○意圖販售第二級毒品安非他命圖利而販入安非他命，雖尚未賣出，即
    為警查獲，然販賣毒品不以販入之後復行賣出為構成要件，如以營利為目的，將
    毒品購入或將毒品賣出，有一於此，其犯罪即經完成，最高法院八十六年度台覆
    字第三六號判例可資參照。是被告乙○○基於販賣之意圖向「張仔」販入毒品，
    核被告乙○○此部分所為，係犯毒品危害防制條例第四條第二項之販賣第二級毒
    品罪；又被告乙○○將其自綽號「空中」處所取得之液態安非他命，以結晶、瀝
    乾之方式，製造如附表二編號二五所示之安非他命部分，係違反毒品危害防制條
    例第四條第二項之製造第二級毒品罪；被告乙○○、甲○○就製造扣案如附表二
    編號二二所示之液態安非他命部分（即在被告乙○○住處冰箱內所查扣之二大燒
    杯液態安非他命），因尚未製造完成，是被告二人此部分所為，均係違反毒品危
    害防制條例第四條第五項、第二項之製造第二級毒品未遂罪。被告乙○○、甲○
    ○就附表二編號二二所示製造第二級毒品未遂之部分，有犯意聯絡及行為分擔，
    為共同正犯。被告乙○○持有第二級毒品之低度行為，已為販賣及製造之高度行
    為所吸收，均不另論罪。被告乙○○上開製造安非他命既遂、未遂之行為，時間
    緊接，所犯罪名相同，顯係基於概括之犯意為之，為連續犯，應依刑法第五十六
    條之規定論以既遂一罪，並加重其刑（惟所犯毒品危害防制條例第四條第二項之
    製造第二級毒品罪無期徒刑部分依法不得加重，僅就其餘部分加重其刑）。被告
    乙○○向「張仔」販入安非他命，其目的係為出售圖利，而被告乙○○製造安非
    他命，其目的亦係出售圖利，被告乙○○販入及製造安非他命之目的相同，是被
    告乙○○所犯販賣、製造安非他命二罪間，有方法結果之牽連關係，應依刑法第
    五十五條牽連犯之規定，依情節較重之販賣第二級毒品罪論處。被告甲○○係未
    遂犯，茲依刑法第三十條第二項之規定，減輕其刑。另按犯毒品危害防制條例第
    四條第一項至第三項、第五條第一項至第三項、第六條第一項至第三項、第七條
    第一項至第三項、第八條第一項至第三項、第十條或第十一條第一項、第二項之
    罪，供出毒品來源，因而破獲者，得減輕其刑，該條例第十七條定有明文；且毒
    品危害防制條例第十七條關於減輕其刑之規定，其立法目的，在利用減刑之寬典
    ，鼓勵運輸、販賣、吸用或持有毒品之行為人，供出毒品之來源，藉以擴大防制
    毒品之成效，使煙毒易於斷絕。故凡觸犯該條所列舉之罪者，據實指陳其毒品所
    直接由來之人或地，並因而破案查獲者，即符合該條得減輕其刑之規定，至其所
    供毒品由來之人，與之是否具有共犯關係，並非所問（最高法院八十九年臺上字
    第三九七○號判決意旨可資參照）。查，本案於查緝前台中縣警察局清水分局雖
    已從線報及電話之監聽資料，顯係被告乙○○涉犯製造第二級毒品犯行，而報請
    台灣台中地方法院檢察署檢察官指揮，並向台灣高雄地方法院聲請搜索票，惟當
    時警方搜索乙○○之住居所，計有高雄市○○區○○街二九號八樓之二、高雄市
    ○○街一五九號及高雄市○○區○○街一四三巷八號，此有臺灣高雄地方法院搜
    索票一紙附卷可參（見警搜聲字第八四五號卷第二八頁），足見警方當時尚無法
    確知被告乙○○係於何處製造安非他命，而警方之所以能迅速在高雄市○○街一
    五九號一樓查扣被告乙○○販賣、製造安非他命之證物，係依據被告甲○○之供
    述等情，亦據證人洪正忠於本院調查時證稱：「當時我們是先到岡山鎮查獲到甲
    ○○，而乙○○部分僅止於跟監的階段，尚未採取行動，因當時我們只知道乙○
    ○部分之藏放證物地點是在高雄市○○街的某棟樓層裡，但不知道確切之藏放樓
    別，而是甲○○向我們警方提供乙○○藏放相關證物的地點是在該樓層一樓以後
    ，我們始知此確切之地點，並進而採取行動查到本案之證物」等語屬實（見本案
    卷第一０頁），足見警方能確切查獲被告乙○○之犯行，係因被告甲○○之供述
    所致，是被告甲○○之部分，應依毒品危害防制條第十七條之規定遞減輕其刑。
四、原審以被告二人罪證明確，予以論罪科刑，固非無見。惟查：（一）就附表二編
    號二二部分之犯行，被告二人應係犯毒品危害防制條例第四條第五項、第二項之
    製造第二級毒品未遂罪，原審認已構成既遂罪；（二）被告乙○○所犯製造及販
    賣第二級毒品部分，應有牽連犯之關係，原審認係數罪併罰；（三）就被告甲○
    ○之部分原審未依毒品危害防制條例第十七條之規定遞減輕其刑，以上均有未洽
    。被告乙○○上訴意旨指摘就其所犯部分應從一重處斷，即有理由；被告甲○○
    上訴意旨否認犯罪，雖無理由，但原判決既有上述可議之處，即屬無可維持，自
    應由本院撤銷改判。爰審酌被告甲○○因違反肅清煙毒條例、藥事法等案件，現
    仍在假釋中；被告乙○○因違反麻醉藥品管理條例案件，現亦在假釋中，二人竟
    不知悔改，而共同製造第二級毒品牟利，被告乙○○甚且為謀一己私利，基於販
    賣之意圖而購入數量甚巨之第二級毒品安非他命，且被告二人所犯嚴重影響社會
    善良風俗，及被告二人犯後於警、偵訊中坦承犯行，已具悔意，且另供出他人販
    賣毒品，因而為警查獲（此業據證人洪正忠於本院調查時證述屬實，並有判決書
    附卷可證）等一切情狀，各量處被告二人如主文所示之刑。扣案如附表一編號二
    六所示之含有安非他命成份之液體一桶、附表二編號二一所示安非他命成品共十
    一包、附表二編號二二所示之液態安非他命二杯、附表二編號二三所示之含有安
    非他命成份之液體一桶、附表二編號二五所示之安非他命成品一包，為違禁物，
    不問屬於何人所有，均應依毒品危害防制條例第十八條第一項前段規定，宣告沒
    收銷燬之（其中附表二編號二一係有關被告乙○○販賣第二級毒品之部分；附表
    二編號二三、二五係有關被告乙○○製造第二級毒品既遂之部分；其餘附表一編
    號二六、附表二編號二二係有關被告二人製造第二級毒品未遂之部分）。另扣案
    如附表一編號一至二十五、編號二十七（此支行動電話係被告二人作為聯絡製造
    安非他命之工具，見原審卷第一三０頁被告甲○○之筆錄）係被告二人共同製造
    第二級毒品未遂所用之器材；附表二編號一至二十所示物，係被告乙○○自行製
    造安非他命所用之物，附表二編號二四之行動電話係被告乙○○與「張仔」聯絡
    購買安非他命之工具（見原審卷第一三一頁被告乙○○之筆錄），業據被告二人
    供承在卷，應依毒品危害防制條例第十九條第一項前段規定，宣告沒收。另扣案
    之被告甲○○所有之ＳＡＧＥＮ廠牌行動電話一支（含電話號碼0000000
    000號ＳＩＭ卡一張）、被告乙○○所有行動電話一支（含電話號碼0000
    000000號ＳＩＭ卡一張）等物，並非供本件犯罪所用之物，業據被告等供
    承在卷，且核非屬違禁物，自無庸宣告沒收。另按「第二條所列刑事案件之被告
    或犯罪嫌疑人，於偵查中供述與該案情有重要關係之待證事項或其他共犯之犯罪
    事證，因而使檢察官得以追訴該案之其他共犯者，以經檢察官事先同意者為限，
    就其因供述所涉之罪，減輕或免除其刑」，證人保護法第十四條第一項雖定有明
    文，惟被告二人於偵查中僅係提供他人犯罪之線索，供檢察官追訴犯罪，此有秘
    密證人筆錄附卷可參，而非「供述與該案情有重要關係之待證事項或其他共犯之
    犯罪事證，因而使檢察官得以追訴該案之其他共犯」，自無從依證人保護法第十
    四條第一項之規定減輕或免除其刑，附此敘明。
五、至公訴人另以：被告乙○○於前揭時、地向綽號「張仔」之人，購入安非他命後
    ，旋於同年十二月中旬，將其中一公斤安非他命以四十八萬元出售予真實姓名、
    年籍不詳，綽號「Ｌ」之不詳姓名男子，以獲取利益，因認被告乙○○另涉有販
    賣第二級毒品之犯行。惟按犯罪事實應依證據認定之，無證據不得推定其犯罪事
    實；又不能證明被告犯罪或其行為不罰者，應諭知無罪之判決，刑事訴訟法第一
    百五十四條、第三百零一條第一項分別定有明文，又按被告之自白，雖為證據之
    一種，但必與事實相符者為限，若其自白顯有疑義，而審理事實之法院，就其職
    權調查之所得，仍未能證明其自白確與事實相符者，自不得據為認定犯罪事實唯
    一之基礎，最高法院十八年上字第一○八七號判例可資參照。經查，被告乙○○
    雖前於偵查中自白：伊於九十年十二月中旬，將所購入之其中一公斤安非他命，
    以四十八萬元之價格，出售予綽號「Ｌ」之人云云。惟其於原審時則先改稱：伊
    向綽號「張仔」之人買進來安非他命之後，原本有把其中的一公斤要賣給綽號「
    Ｌ」之人，綽號「Ｌ」之人約二十幾歲的人，住那裡其不清楚，是他主動聯絡伊
    ，原本一公斤要賣他四十八萬元，他有拿走，但是因為品質不好，所以又把安非
    他命退給伊，這一公斤是在楠梓區的楠梓陸橋那裡交給他的，他買了約一個小時
    左右就把東西退還給伊，伊也有退錢（見原審卷第六六、六七頁）；嗣後又改稱
    ：伊總共買了九公斤，賣了五、六次都被退回來，是賣給一個綽號叫「Ｌ」及綽
    號「黑松」之人，賣的時間忘記了，是在高雄楠梓區賣給綽號「Ｌ」的人，另外
    在高雄市○○路那裡賣給綽號「黑松」的人，伊先把安非他命交給他們，他們說
    不好所以把貨退還，伊還沒有拿到錢，共賣給綽號「Ｌ」之人三次，分別為二百
    、三百、五百公克，綽號「黑松」之人總共賣了二次，都是五百公克（見原審卷
    第一二八、一二九頁）；復改稱：伊第一次賣給綽號「Ｌ」之人二百公克，第二
    次三百公克，第三次五百公克，一公斤賣四十八萬元，確實的時間記不清楚，伊
    是在被查獲之前二、三天以內有三次，那時候錢並沒有拿到，地點是在高雄煉油
    廠附近，三次的地點都相同，綽號「黑松」之人的部分，是賣給他二次都是五百
    公克，是以同樣的價格一公斤四十八萬元賣給他的，也是和在賣給綽號「Ｌ」之
    人的時間差不多，是在高雄市○○○路靠近高雄碼頭附近，二次都是在同樣的地
    方賣給他的，但是沒有拿到錢就被退貨，之後就被警察查獲等語（見原審卷第一
    七一頁），是被告乙○○就出售其所持有之安非他命予何人、數量、時間及地點
    均未能明確交待，其自白已前後不一，而顯有疑義。此外，亦查無其他之積極證
    據足以佐證，被告乙○○確實曾在何時、地，以何價格，販賣第二級毒品安非他
    命予綽號「Ｌ」及「黑松」之人，是實難僅以被告乙○○之唯一自白，遽認其確
    有為此部分犯行，是揆諸前揭法條及判例意旨，本應為無罪判決之諭知，惟此部
    分既與其經本院論罪科刑之販賣第二級毒品部分，有連續犯裁判上一罪之關係，
    是就此部分爰不另為無罪判決之諭知，併此敘明。
據上論結，應依刑事訴訟法第三百六十九條第一項前段、第三百六十四條、第二百九
十九條第一項前段，毒品危害防制條例第四條第二項及第五項、第十七條、第十九條
第一項前段，刑法第十一條前段、第二十八條、第五十六條，判決如主文。
本案經檢察官丙○○到庭執行職務。
中      華      民      國      九十二     年     二      月   二十七   日
                                  臺灣高等法院臺中分院刑事第十庭
                                        審判長法  官  林  照  明
                                              法  官  王      銘
                                              法  官  蔡  名  曜
右正本證明與原本無異。
如不服本判決應於收受送達後十日內向本院提出上訴書狀，其未敘述上訴之理由者並
得於提起上訴後十日內向本院補提理由書（均須按他造當事人之人數附繕本）。
                                              書記官  許  哲  禎
中      華      民      國      九十二     年     三      月     四     日
附錄本案所犯法條全文：
毒品危害防制條例第四條第二項：
製造、運輸、販賣第二級毒品者，處無期徒刑或七年以上有期徒刑，得併科新台幣七百
萬元以下罰金。
【附表壹】
編號    器具品名              數量
  一    蒸餾鋼瓶              一個
  二    燒杯網墊              二張
  三    玻璃接管              二支
  四    冷卻管                二支
  五    軟橡皮管              一條
  六    燒杯                  二個
  七    蒸餾瓶                二個
  八    玻璃漏斗              一個
  九    玻璃管                一支
  十    彈簧秤                一個
十一    鹽化亞鉛              一罐
十二    酸              一罐
十三    無水醋酸              一罐
十四    過酸化水素水          一罐
十五    甘油                  一罐
十六                一罐
十七    硫酸                  一罐
十八    碳酸                  一罐
十九    過酸力  一罐
二○    鹽酸                  一罐
二一    乙醇                  一罐
二二    塑膠杓子              一支
二三    塑膠漏斗              一個
二四    塑膠盒                四個
二五              一罐
二六    含安非他命成份之液體  一桶（驗餘淨重一一二○○公克）
二七    MOTOROLA廠牌行動電話  一支（含0000000000號ＳＩＭ卡一張）
【附表貳】
編號    器具品名          數量
  一    塑膠漏斗          二個
  二    塑膠水杯          二個
  三    磁漏斗            四個
  四    玻璃蒸餾瓶        三瓶
  五    玻璃水杯          五個
  六    研磨機            一台
  七    分裝夾鏈袋        四包
  八    濾紙              三盒
  九    試蕊紙            一盒
  十    塑膠手套          二雙
十一    小掃把            一支
十二    小畚斗            一支
十三    溫度計            一支
十四    活性碳            一包
十五    鹽                一罐
十六    攪拌器            二支
十七    乙醇              三瓶
十八    鹽酸              十瓶
十九    乙烯              五瓶
二十    秤                一台
二一    安非他命成品      十一包
                          驗餘淨重九九八．五八公克
                          驗餘淨重九九八．六六公克
                          驗餘淨重九九六．五○公克
                          驗餘淨重九九七．○二公克
                          驗餘淨重九九八．六四公克
                          驗餘淨重九九八．七六公克
                          驗餘淨重九九四．二一公克
                          驗餘淨重五一○．四二公克
                          驗餘淨重二○一．九七公克
                          驗餘淨重四八七．五七公克（內含十三小包）
                          驗餘淨重二一六．二二公克
                          共驗餘共淨重八三九八．五五公克，純度百分之九十八
二二    液態安非他命      二杯（一杯濃度為百分之四十九，驗餘含燒杯共重一○
                          九三．○八公克；一杯濃度為百分之五十五，驗餘含燒
                          杯共重一○五六．九二公克）
二三    含安非他命成份之液體一桶（驗餘含桶共重一○九○四公克重，濃度為百分
                          之七）
二四    行動電話          二支（分別內含有0000000000號、0000
                          000000號ＳＩＭ卡各一張）
二五    安非他命成品      一包（驗餘淨重九十六．一三公克）
                                                                        Ｉ


司法院資訊處製作；財團法人民間司法改革基金會備份。
